【裁判字號】    97,上易,1127
【裁判日期】    970619
【裁判案由】    妨害名譽
【裁判全文】
臺灣高等法院刑事判決                97年度上易字第1127號
上  訴  人
即  被  告  甲○○○
上列上訴人因妨害名譽案件，不服臺灣宜蘭地方法院97年度易字
第88號，中華民國97年4月2日第一審判決（起訴案號：臺灣宜蘭
地方法院檢察署96年度偵字第3335號），提起上訴，本院判決如
下：
    主  文
原判決撤銷。
甲○○○意圖散佈於眾，而指摘足以毀損他人名譽之事，處拘役
肆拾日，如易科罰金，以新臺幣壹仟元折算壹日，減為拘役貳拾
日，如易科罰金，以新臺幣壹仟元折算壹日。
    事  實
一、甲○○○與乙○○○前因互控傷害案件，經臺灣宜蘭地方法
    院檢察署檢察官提起公訴，由原審法院以96年度易字第92號
    案件審理，詎上開案件於96年4月10日9時30分，在原審法院
    刑事第二法庭公開審理時，甲○○○竟基於意圖散布於眾而
    貶抑乙○○○名譽之故意，公開當庭指摘乙○○○「拐我先
    生去給她做事」、「這個女人賺吃女人」、「瘋狗母妳啊」
    、「幹四五年了，什麼一次而已」、「誘拐人家的先生」（
    均為臺語）等詞，足以毀損乙○○○之名譽。
二、案經乙○○○訴由臺灣宜蘭地方法院檢察署檢察官偵查起訴
    。
    理  由
一、訊據被告甲○○○矢口否認於原審法院96年度易字第92號案
    件（下稱另案）審理中，當庭以如事實欄所載之言語指摘乙
    ○○○，而有毀損他人名譽之犯行，並辯稱：伊與乙○○○
    係親戚關係，伊當時只是陳述為何打架之原因，伊只要告訴
    人不要送東西給伊先生吃，不要到伊的菜園去，也不要到伊
    家裡去，伊沒有講毀謗告訴人的話云云。
二、經查：上開事實，業據告訴人於偵查中指訴綦詳，核與證人
    張素花證述情節大致相符，並有原審法院96年4月10日9時30
    分錄音光碟一張在卷為憑。而上開光碟經臺灣宜蘭地方法院
    檢察署檢察事務官勘驗結果認，被告確有於原審法院另案公
    開審理時，當庭以如事實欄所載之言語指摘告訴人乙○○○
    等情，並製有勘驗筆錄一份在卷可稽（見交查435號卷第5至
    21 頁），且經原審當庭勘驗各該段落確認屬實後記明筆錄
    在卷可左（見原審卷第17頁），足認被告甲○○○確有於原
    審法院另案公開審理時，當庭以如事實欄所載之言語指摘告
    訴人乙○○○誘拐其夫而衍生曖昧之不正常男女關係，且無
    相關事證可資佐憑，當認被告於原審法院另案公開審理中，
    確有為如事實所載之言語，並足以詆毀告訴人之名譽與人格
    無訛。被告上開所辯，無非空言，不足採信。本件事證明確
    ，被告犯行，洵堪認定。
三、按刑法誹謗罪之成立，須意圖散布於眾，而指摘或傳述足以
    毀損他人名譽之事，始足以當之，刑法第310條第1項定有明
    文。故誹謗罪之成立，以意圖散布於眾為前提，此為意思要
    件，即欲將損人名譽之事實，傳播於不特定人，使大眾知悉
    之意。本件被告於原審法院另案公開審理時，以如事實欄所
    載之言語指摘告訴人乙○○○誘拐其夫而衍生曖昧之不正常
    男女關係，自足以嚴重毀損告訴人之名譽，並使不特人知悉
    ，是核被告所為，係犯刑法第310條第1項之誹謗罪。再被告
    犯罪時間在96年4月24日以前，所犯之罪，合於九十六年罪
    犯減刑減刑條例所規定之減刑條件，應依該罪犯減刑條例第
    2條第3項之規定，減輕其刑2分之1。
四、原審因予論罪科刑，固非無見。惟被告行為後，立法院於96
    年6月15日三讀通過中華民國九十六年罪犯減刑條例，於同
    年7月4日總統公布，並於同年7月16日施行，而被告犯罪時
    間在96年4月24日以前，所犯之罪符合上開減刑條例之減刑
    條件，應依上開罪犯減刑條例第2條第3項之規定，減輕其刑
    2分之1，乃原審未及適用中華民國九十六年罪犯減刑條例，
    尚有違誤。被告上訴意旨，執此指摘原判決不當，為有理由
    ，自應由本院將原判決予以撤銷改判。爰審酌被告於法院公
    開審理其與告訴人互告之傷害案件時，當庭以言語辱蔑告訴
    人，並於承審法官制止後，仍一再出言詆毀告訴人，顯然不
    尊重法庭及對告訴人之名譽造成嚴重侵損，並於犯後猶飾詞
    狡狡辯毫無悔意，本不宜寬縱，惟念其係因於原審法院另案
    承審法官於庭訊時訊問被告有關被告與告訴人間互毆之經過
    ，其一時氣憤，始以上開言語詆毀告訴人及告訴人之身分、
    、地位所受損害等一切情狀，量處拘役40日，再依中華民國
    九十六年罪犯減刑條例第2條第3項減為拘役20日，並均諭之
    如易科罰金之折算標準，以示懲儆。
據上論斷，應依刑事訴訟法第第369條第1項前段、第364條、第
299條第1項前段，刑法第310條第1項、第41條第1項前段，中華
民國九十六年罪犯減刑條例第2條第3項、第7條、第9條，判決如
主文。
本案經檢察官李金定到庭執行職務。
中    華    民    國    97    年    6     月    19    日
                  刑事第十九庭  審判長法  官  黃金富
                                      法  官  洪昌宏
                                      法  官  魏新國
以上正本證明與原本無異。
不得上訴。
                                      書記官  陳玉珍
中    華    民    國    97    年    6     月    19    日
附錄：本案論罪科刑法條全文
刑法第三百十條第一項
意圖散布於眾，而指摘或傳述足以毀損他人名譽之事者，為誹謗
罪，處一年以下有期徒刑、拘役或五百元以下罰金。


司法院資訊處製作；財團法人民間司法改革基金會備份。
